臺灣高雄地方法院刑事判決　　　　　　　　　　　　　九十三年度訴字第八八一號
　　公　訴　人　臺灣高雄地方法院檢察署檢察官
　　被　　　告　甲○○
右列被告因違反毒品危害防制條例案件，經檢察官提起公訴（九十二年度毒偵字第一
四八一號），被告於準備程序進行中就被訴事實為有罪之陳述，本院聽取當事人之意
見後，裁定改以簡式審判程序審理，本院判決如左：
    主  文
甲○○連續施用第一級毒品，累犯，處有期徒刑壹年；扣案之第一級毒品海洛因拾壹
包（驗後淨重合計零點捌柒公克，包裝重合計零點貳點參貳公克）沒收銷燬之；扣案
之注射針筒壹支沒收之。
    事  實
一、甲○○於民國八十九年間因施用毒品案件，經本院裁定送觀察、勒戒後，認無繼
    續施用毒品之傾向，業經台灣高雄地方法院檢察署檢察官於八十九年五月二十三
    日，以八十九年度毒偵字第三四二七號不起訴處分確定。嗣同年間復因連續施用
    第一級毒品海洛因，經本院以八十九年度毒聲字第五五六三號裁定送觀察勒戒後
，認有繼續施用毒品之傾向，本院復以八十九年度毒聲字第六００九號裁定令入
    戒治處所強制戒治，並以九十年度訴字第七０七號判處有期徒刑六月確定，而於
    九十一年七月三日執行完畢。詎甲○○明知海洛因業經公告列為毒品危害防制條
    例第二條第二項第一款之第一級毒品，不得非法持有、施用，竟猶不知戒絕悔改
    ，仍基於施用第一級毒品海洛因之概括犯意，自九十二年一月間某日起迄同年三
    月七日上午九時二十分許回溯二十六小時內之某時止，平均每日施用一至三次之
    頻率，在高雄縣大寮鄉九和五號鴻慶醫院停車場旁等地，以將海洛因混合美娜水
    以針筒注射進入人體之方式，施用第一級毒品海洛因多次，嗣於九十二年三月七
    日上午九時二十分許，在高雄縣大寮鄉○○路五號鴻慶醫院停車場旁為警查獲，
    並扣得第一級毒品海洛因十一包（驗後淨重合計零點八七公克，包裝重合計二點
    三二公克）及甲○○所有預備供施用毒品所用之注射針筒一支。
二、案經高雄縣府警察局仁武分局移送臺灣高雄地方法院檢察署檢察官偵查起訴。
    理  由
壹、程序部分：
    本件被告甲○○所犯係死刑、無期徒刑、最輕本刑為三年以上有期徒刑以外之罪
    ，其於準備程序中就被訴事實為有罪之陳述，經法官告知簡式審判程序之旨，並
    聽取公訴人、被告之意見後，本院認為適宜獨任進行簡式審判程序，故本件適用
    簡式審判程序審理，合先敘明。
貳、實體部分：
一、右揭犯罪事實，業據被告甲○○本院審理時坦承不諱（參見本院九十三年五月二
    十六日審判筆錄），再被告於事實欄所載之時、地經警查獲時所採取之尿液，經
    送請高雄縣政府衛生局檢驗結果，呈嗎啡陽性反應，此有高雄縣政府衛生局九十
    二年四月一日九二煙檢字第四七三號煙毒尿液檢驗成績書一份在卷可憑。又扣案
    之疑似海洛因之白色粉末十一包，經送請法務部調查局鑑定結果，確係第一級毒
    品海洛因（驗後淨重合計零點八七公克，包裝重合計二點三二公克），有該局九
    十二年十一月十二日調科壹字第二二００一六一四七號及九十三年四月九日調科
    壹字第二二００一四九七五號鑑定通知書一紙附卷可按，復有被告所有預備供施
    用第一級毒品海洛因所用之注射針筒一支在卷可按。按「海洛因經注射入人體後
    ，約百分之八十於二十四小時內自尿中排出，一般而言，尿液中能否驗出嗎啡陽
    性反應與其投與量、投與途徑、採尿時間、個人體質及檢驗方法之靈敏度有關，
    國外曾有文獻報導注射六毫克之海洛因鹽酸鹽，其代謝物嗎啡之平均可檢出時限
    約為二十六小時」此有行政院衛生署藥物食品檢驗局（八一）藥檢壹字第八一一
    四八八五號函示明確。是依上開說明，佐以被告前揭尿液檢驗報告，被告於九十
    二年三月七日上午九時二十分許回溯二十六小時內之某時採尿起往前回溯二十六
    小時，有施用海洛因之犯行，已堪認定，被告上開自白與事實相符，堪信為真實
    。
二、被告於八十九年間因施用毒品案件，經本院裁定送觀察、勒戒後，認無繼續施用
    毒品之傾向，業經台灣高雄地方法院檢察署檢察官於八十九年五月二十三日，以
    八十九年度毒偵字第三四二七號不起訴處分確定。嗣同年間復因連續施用第一級
    毒品海洛因，經本院以八十九年度毒聲字第五五六三號裁定送觀察勒戒後，認有
    繼續施用毒品之傾向，本院復以八十九年度毒聲字第六００九號裁定令入戒治處
    所強制戒治，並以九十年度訴字第七０七號判處有期徒刑六月確定等事實，有本
    院被告院內索引卡紀錄表、臺灣高等法院被告全國前案紀錄表、臺灣高雄地方法
    院檢察署刑案資料查註紀錄表各一份在卷可稽，被告五年內三犯施用第一級毒品
    犯行，事證明確，應依法予以論罪科刑。
三、核被告所為，係犯毒品危害防制條例第十條第二項施用第一級毒品罪，其施用第
    一級毒品海洛因前後，持有海洛因之低度行為，應為施用之高度行為所吸收，不
    另論其持有第二級毒品罪。又被告先後多次施用第一級毒品之犯行，時間緊接，
    犯罪構成要件相同，顯係基於概括犯意反覆為之，應依連續犯之規定論以一罪，
    並依法加重其刑。公訴人雖僅就被告九十二年三月七日上午九時二十分許回溯二
    十六小時內之某時施用第一級毒品海洛因之犯行起訴，惟本件論罪科刑部分之犯
    罪事實，業據蒞庭公訴人當庭陳述，且此部分與起訴部分有連續犯之裁判上一罪
    關係，已如前述，為起訴效力所及，本院自得一併審究。末查，被告曾於八十九
    年間因施用毒品案件，經本院以九十年度訴字第七０七號判處有期徒刑六月確定
    ，並於九十一年七月三日執行完畢之事實，有臺灣高雄地方法院檢察署刑案資料
    查註紀錄表一份在卷可稽，其於刑之執行完畢，五年以內再犯本件有期徒刑以上
    之罪，為累犯，依刑法第四十七條規定遞加重其刑。審酌被告審酌被告於毒品危
    害防制條例施行後又因施用毒品，經觀察勒戒及強制戒治之處分後，仍未戒除毒
    癮，再犯相同之罪，顯見其無戒毒悔改之意，有再入監矯治必要，並念其施用毒
    品乃自戕一己之身體健康，犯後坦承犯行，態度尚佳等一切情狀，分別量處如主
    文所示之刑，並定其應執行之刑。扣案之疑似海洛因粉末十一包（驗後淨重合計
    零點八公克，包裝重合計二點三二公克），經送驗結果確係屬第一級毒品海洛因
    ，已如前述，應依毒品危害防制條例第十八條第一項前段宣告沒收銷燬之。另扣
    案之注射針筒一支，為被告所有且預備供施用毒品之用，業據被告所自承（參見
    本院審理卷第二十四頁），爰依刑法第三十八條第一項第二款沒收之。
四、按毒品危害防制條例業經總統於九十二年七月九日，以華總一義字第０九二００
    一二一九三０號令修正公布，並自九十三年一月九日施行。修正後之毒品危害防
    制條例固增列第四級毒品，並將製造、運輸、販賣、意圖販賣而持有、以強暴、
    脅迫、欺瞞或其他非法之方法使人施用第四級毒品、引誘他人施用第四級毒品、
    轉讓第四級毒品，明列刑事處罰之規定及修正簡化施用毒品者之刑事處遇程序，
    將原先區分為第一次犯、五年後再犯、五年內再犯、或三犯以上，而異其刑事處
    遇程序，修正為僅區分為初犯、五年後再犯及五年內再犯，且強制戒治期間修正
為六個月以上，至無繼續強制戒治之必要為止，最長不得逾一年，並配合刪除停
    止強制戒治付保護管束及延長強制戒治等規定。然就同條例第十條有關施用第一
    、二級毒品之罪名及法定刑度，則並無任何變更，亦即並無刑法第二條第二項有
    關行為後法律有變更，應比較新舊法之問題。而有關前開刑事處遇程序，本屬保
    安處分之性質，依刑法第二條第二項規定，本應適用裁判時之法律，然前開刑事
    處遇程序之變更，攸關行為人是否經檢察官依法追訴及法院論罪科刑，於毒品危
    害防制條例修正公布施行之際，容有適用上之爭議，故毒品危害防制條例第三十
    五條第一項明定於該條例修正施行前繫屬之施用毒品案件，於修正施行後，適用
    修正後之規定，並於同條第二項規定第一項情形，依修正前之規定有利於行為人
    者，適用最有利於行為人之法律，以資區別，並杜爭議。而觀諸毒品危害防制條
    例修正前後，就施用第一、二級毒品之罪名及法定刑度，並無任何變更，已如前
    述，就施用第三、四級毒品部分，則未設有處罰明文，且毒品危害防制條例第三
    十五條規定，復係就施用毒品案件加以規範。顯見，毒品危害防制條例第三十五
    條規定，係就屬於保安處分性質之刑事處遇程序及司法機關應否依修正後毒品危
    害防制條例第二十三條第二項規定對施用毒品者追訴、處罰，明文揭櫫從新從輕
    之原則，排除刑法第二條第二項有關保安處分從新原則及刑事訴訟程序有關程序
    從新法理之適用。惟此與刑法第二條第一項所稱之「法律」，係指實體法而言，
    不及於程序法，係屬二事，應有所區別，附此說明。
據上論斷，應依刑事訴訟法第二百七十三條之一第一項、第二百九十九條第一項前段
，毒品危害防制條例第十條第一項、第十八條第一項前段，刑法第十一條、第五十六
條、第四十七條、第三十八條第一項第二款，判決如主文。
本案經檢察官乙○○到庭執行職務。
中      華      民      國      九十三      年     五    月    三十一   日
                                  臺灣高雄地方法院刑事庭
                                      法  官    廖建瑜
右正本證明與原本無異。
如不服本判決，應於判決送達後十日內，向本院提出上訴狀。
                                      書記官    王翌翔
中      華      民      國      九十三      年     五    月    三十一   日
毒品危害防制條例第十條
施用第一級毒品者，處六月以上五年以下有期徒刑。
施用第二級毒品者，處三年以下有期徒刑。
毒品危害防制條例第十八條
查獲之第一、二級毒品及專供製造或施用第一、二級毒品之器具，不問屬
於犯人與否，均沒收銷燬之；查獲之第三、四級毒品及製造或施用毒品之
器具，無正當理由而擅自持有者，均沒入銷燬之。但合於醫藥、研究或訓
練之用者，得不予銷燬。
前項合於醫藥、研究或訓練用毒品或器具之管理辦法，由法務部會同行政
院衛生署定之。
